【裁判字號】    99,金訴,2
【裁判日期】    990309
【裁判案由】    期貨交易法
【裁判全文】
臺灣板橋地方法院刑事判決               99年度金訴字第2號
公  訴  人  臺灣板橋地方法院檢察署檢察官
被      告  丁○○
            甲○○
            乙○○
            戊○○
            丙○○
共      同  林鈺雄律師
選任辯護人  李哲賢律師
            鄭三川律師
上列被告因違反期貨交易法案件，經檢察官提起公訴（98年度偵
字第34184 號），由本院合議庭裁定改依簡式審判程序審理，並
判決如下：
    主  文
丁○○成年人與未滿十八歲之人共同違反非期貨商不得經營期貨
交易業務之規定，處有期徒刑拾月，緩刑參年，並應於本判決確
定後參月內向檢察官指定之公庫支付新臺幣參拾萬元。扣案如附
表一編號1 至21、23至52及附表二所示之物品，均沒收。
甲○○、乙○○成年人與未滿十八歲之人共同違反非期貨商不得
經營期貨交易業務之規定，各處有期徒刑陸月，均緩刑貳年，並
應於本判決確定後參月向檢察官指定之公庫支付新臺幣伍萬元
。扣案如附表一編號1 至21、23至52及附表二所示之物品，均沒
收。
戊○○、丙○○成年人與未滿十八歲之人共同違反非期貨商不得
經營期貨交易業務之規定，各處有期徒刑肆月，均緩刑貳年。扣
案如附表一編號1 至21、23至52及附表二所示之物品，均沒收。
    事  實
一、丁○○為成年人，明知未經行政院金融監督管理委員會之許
    可取得期貨商資格，不得經營期貨交易之業務，竟於民國97
    年6 月上旬某日起，在桃園縣八德市○○路南橋巷31弄22號
    6 樓，先向姓名年籍不詳之成年人士租用東方（網址為www.
    dfx888.com）及期王（網址為www.c88168.com）網路下單系
    統，復與成年人甲○○、乙○○、戊○○、丙○○及未滿18
    歲之吳姓少年（另移由本院少年法庭處理）等人共同基於非
    期貨商而經營期貨交易業務之犯意聯絡，由丁○○以每月新
    臺幣（下同）3萬元之薪資，先後於97年10月上旬、98年1月
    間起，僱用乙○○、甲○○在上址負責協助客戶開立網路下
    單帳號、排除網路下單問題、維持網頁運作順暢、確認客戶
    所繳交之保證金是否入帳以及協助客戶儲值以維持其網路下
    單額度等事宜，以及另以每月2萬元之薪資，先後於98 年3
    月間、同年6月間起僱用戊○○、丙○○與吳姓少年，負責
    以電話接受客戶下單、強制停損、回報客戶成交點數、未平
    倉數量與保證金餘額等事宜，並提供不特定之客戶利用網際
    網路或電話等方式，對臺灣期貨交易所公告之臺灣股市○○○○○道瓊工業平均指數(DJIA)期貨、歐元匯率期貨、黃金
    牌價期貨、輕油期貨、S＆P500指數期貨及日經指數期貨報
    價之價格買進或賣出為交易標的，同時約定以每跳動點50元
    、100元或200元不等作為獲利標的，並以到期前賣出或買進
    沖銷交易標的成交時之報價，結算與原買賣交易標的之價差
    ，投資人則須按所交易口數分別繳納3,000元、5,00 0元或1
    萬元不等之保證金，丁○○乃根據客戶下單口數分別收取
    100元、200元或400元不等之手續費，以此方式非法經營期
    貨交易業務，嗣於98年12月9日上午10時許及10時30分許，
    為警持搜索票至臺北縣鶯歌鎮○○路626巷16號1樓及上址執
    行搜索而查獲，並扣得如附表一、二所示之物品，始循線查
    悉上情。
二、案經臺北縣政府警察局移送臺灣板橋地方法院檢察署檢察官
    偵查起訴。
    理  由
一、上開犯罪事實，業據被告丁○○、甲○○、乙○○、戊○○
    及丙○○迭於警詢時、偵查中及本院審理中均坦承不諱，核
    與吳姓少年於警詢時所供述之情節大致相符，並經證人即客
    戶林佳伶、葉隆穎及王義藍於警詢時指證明確；此外，復有
    現場搜索勘察照片共計30張附卷，以及扣案如附表一編號1
    至21、23至52、附表二所示之物品可資佐證，足供擔保被告
    所為之自白與事實相符，是以本件事證明確，被告丁○○、
    甲○○、乙○○、戊○○及丙○○上開犯行堪以認定，應依
    法論科。
二、按期貨交易法第112 條第5 款之未經許可，擅自經營期貨信
    託事業、期貨經理事業、期貨顧問事業或其他期貨服務業之
    罪，其所謂「經營」者應指實際參與經營之人而言，並不以
    經管營運而享有決策權力之負責人或高階主管為限，且其所
    經營之事業體是否屬於法人之組織、有無經過合法之登記，
    均非所問。從而縱非具有決策權或參與決策形成之人，倘與
    該享有決策權力之人，基於共同之決意，並實際參與上開事
    業之經營，即應共同負其刑事責任（最高法院96年度台上字
    第710 號、第3661號判決參照）。本件被告甲○○、乙○○
    、戊○○及丙○○為被告丁○○所僱用，負責協助客戶開立
    網路下單帳號、排除網路下單問題、維持網頁運作順暢、確
    認客戶所繳交之保證金是否入帳、協助客戶儲值以維持其網
    路下單額度、以電話接受客戶下單、強制停損、回報客戶成
    交點數及未平倉數量與保證金餘額等事宜，藉以提供不特定
    之客戶利用網際網路或電話之方式下單進行期貨交易，是核
    被告丁○○、甲○○、乙○○、戊○○及丙○○所為，均係
    違反期貨交易法第56條第1 項之未經許可而經營期貨交易業
    務，應各依同法第112 條第3 款之規定處斷。又被告丁○○
    、甲○○、乙○○、戊○○、丙○○及吳姓少年間，就上開
    違反期貨交易法之犯行，有犯意聯絡及行為分擔，應論以共
    同正犯。再按所謂「業務」，係指以反覆經營期貨交易行為
    為目的之社會活動者而言，性質上本即包含繼續多次經營期
    貨交易之行為，為「營業犯」性質之包括一罪，查被告丁○○等人所為未經許可而經營期貨交易業務之犯行，均係於一
    定期間內繼續多次從事期貨交易之行為，均具有營業犯之性
    質，則參諸上開之說明，應各僅論以一罪。另被告丁○○等
    人於行為時均為已滿20歲之成年人，而吳姓少年行為時則係
    14歲以上未滿18歲之少年一節，各有其等年籍資料在卷可稽
    ，是被告丁○○等人就本件與吳姓少年共同未經許可而經營
    期貨交易業務之犯行，應依兒童及少年福利法第70條第1 項
    前段規定，加重其刑。至公訴意旨雖以被告丁○○等5 人為
    成年人，與吳姓少年共犯上開違反期貨易法之罪，應依少年
    事件處理法第85條第1項 規定加重其刑，惟兒童及少年福利
    法已於92年5 月28日制定公布，並於同年月30日生效，其第
    70條第1 項前段規定：成年人教唆、幫助或利用兒童及少年
    犯罪或與之共同實施犯罪或故意對其犯罪者，加重其刑至二
    分之一。此項規定為少年事件處理法第85條第1 項之特別規
    定，依後法優於前法，特別法優於普通法之法律適用原則，
    自應優先於少年事件處理法適用（最高法院94年度台上字第
    856 號判決參照），是此部分公訴意旨容有未洽，併此敘明
    。爰審酌被告丁○○、甲○○、乙○○、戊○○及丙○○先
    前均未受任何罪刑之宣告，素行良好，惟其等私自招攬客戶
    下單而經營地下期貨業務，已然破壞合法期貨交易管道，進
    而對國家正常金融秩序造成影響，復參酌其等犯罪之動機、
    目的、手段、智識程度、所生危害程度、各自參與情節之輕
    重以及案發後均自始坦承本件犯行，犯後態度良好等一切情
    狀，各量處如主文所示之刑，以示儆懲。
三、另查被告丁○○、甲○○、乙○○、戊○○及丙○○均未曾
    受有期徒刑以上刑之宣告一節，有臺灣高等法院被告前案紀
    錄表各1 份在卷可稽，且其於本院審理時已主動坦承犯行，
    頗具悔悟之心，是以本院認被告丁○○等人經此偵審程序之
    進行及罪刑宣告之教訓後，當知警惕，信無再犯之虞，因認
    其所宣告之刑，以暫不執行為適當，爰就被告丁○○併予宣
    告緩刑3 年；就被告尤偉智、乙○○、戊○○及丙○○併予
    宣告緩刑2 年，並分別就被告丁○○、尤偉智及乙○○部分
    附加履行上開條件，以勵自新。至本件被告丁○○、尤偉智
    及乙○○之緩刑宣告，既係以被告丁○○等3 人於本判決確
    定後3 月內各支付30萬元、5 萬元予檢察官所指定之公庫，
    如被告丁○○等3人無正當理由而不依本判決履行上開事項
    ，除各應支付30萬元、5萬元予公庫部分得為民事強制執行
    名義外，檢察官亦得依刑法第75條之1第1項第4款之規定，
    聲請法院撤銷上開緩刑之宣告，併此敘明。至扣案如附表一
    編號1至21、23至52、附表二所示之物品，均係被告丁○○
    所有供本件犯罪所用或預備犯罪所用之物，業據被告丁○○
    於本院審理供陳明確（參見本院審判程序筆錄第5頁），爰
    依刑法第38條第1項第2款併予宣告沒收；扣案如附表一編號
    22所示之銀行存摺11本、提款卡2張及印章2枚，則依卷內事
    證，尚無從證明亦係被告丁○○或其他被告所有供
    本件犯罪所用或預備犯罪所用之物，爰不予宣告沒收，附此
    敘明。
四、末按「除被告所犯為死刑、無期徒刑、最輕本刑為3 年以
    上有期徒刑之罪或高等法院管轄第1 審案件者外，於前條第
    1 項程序進行中，被告先就被訴事實為有罪之陳述時，審判
    長得告知被告簡式審判程序之旨，並聽取當事人、代理人、
    辯護人及輔佐人之意見後，裁定進行簡式審判程序。」刑事
    訴訟法第273 條之1 第1 項定有明文。查本件被告丁○○、
    甲○○、乙○○、戊○○及丙○○所犯上開期貨交易法第56
    條第1 項、第112 條第3 款之罪，其法定刑並非最輕本刑為
    3 年以上有期徒刑之罪，且被告丁○○、甲○○、乙○○、
    戊○○及丙○○於本院99年2 月23日準備程序進行中，復就
    被訴之事實為有罪之陳述，經告知被告簡式審判程序之旨，
    被告、辯護人及公訴人對於本件改依簡式審判程序審理亦均
    表示同意，是本院即依前揭刑事訴訟法規定，裁定本件進行
    簡式審判程序，附此敘明。
據上論斷，應依刑事訴訟法第273 條之1 第1 項、第299 條第1
項前段，期貨交易法第56條第1 項、第112 條第3 款，刑法第11
條前段、第28條、第74條第1 項第1 款、第2 項第4 款、第38條
第1 項第2 款，兒童及少年福利法第70條第1 項前段，判決如主
文。
本案經檢察官張瑞玲到庭執行職務。
中    華    民    國    99    年    3     月    9     日
                          刑事第十八庭
                                法  官  楊仲農
上列正本證明與原本無異。
如對本判決不服，應於送達後10日內，向本院提出上訴狀（上訴
狀應記載具體上訴理由並應抄附繕本）告訴人或被害人如對於本
判決不服者，應具備理由請求檢察官上訴，其上訴期間之計算係
以檢察官收受判決正本之日期為準。
                                書記官  陳香君
中    華    民    國    99    年    3     月    11    日
附錄本案科刑論罪法條：
期貨交易法第56條
非期貨商除本法另有規定者外，不得經營期貨交易業務。
期貨商須經主管機關之許可並發給許可證照，始得營業。
外國期貨商須經中華民國政府認許，且經主管機關之許可並發給
許可證照，始得營業。
期貨商之分支機構，非經主管機關許可並發給許可證照，不得設
立或營業。
期貨商之組織形態、設置標準及管理規則，由主管機關定之。
期貨交易法第112條
有下列情事之一者，處 7 年以下有期徒刑，得併科新臺幣 3 百
萬元以下罰金：
一、未經許可，擅自經營期貨交易所或期貨交易所業務者。
二、未經許可，擅自經營期貨結算機構者。
三  違反第 56 條第 1 項之規定者。
四、未經許可，擅自經營槓桿交易商者。
五、未經許可，擅自經營期貨信託事業、期貨經理事業、期貨顧
    問事業或其他期貨服務事業者。
六  期貨信託事業違反第 84 條第 1 項規定募集期貨信託基金
    者。
七  違反第 106 條、第 107 條或第 108 條第 1 項之規定者。
附表一
編號          查獲物品                  查獲地點
1           電腦主機6 臺           桃園市○○市○○路南僑
                                   巷31弄22號6樓
2           電腦螢幕11臺             同上
3           地下期貨交易客戶         同上
            資料1 箱
4           鍵盤6 個                 同上
5           滑鼠6 個                 同上
6           地下期貨交易開戶空白     同上
            表13張
7           地下期貨交易規則9 張     同上
8           日報表70張               同上
9           員工工作業績表7張        同上
10          工作進度回報表3 張       同上
11          帳單13張                 同上
12          帳冊10本                 同上
13          營業用行動電話8 支       同上
14          人事規章及獎懲規定4 張   同上
15          客戶聯絡電話簿7 本       同上
16          印表機1臺                同上
17          電腦伺服器1 臺           同上
18          IP分享器2 臺             同上
19          空白商業本票4 本         同上
20          空白借據契約書7 張       同上
21          客戶欠款本票存根2 張     同上
22          銀行存摺11本、提款卡2張  同上
            及印章2枚（起訴書漏載
            提款卡及印章部分）
23          銀行帳戶密碼單13張       同上
24          銀行帳戶密碼登記本2本    同上
25          匯款收據7 張             同上
26          計算機3 臺               同上
27          雜記單1 疊               同上
28          客戶資料光碟1片          同上
29          隨身碟2 支               同上
30          錄音筆1 支               同上
31          客戶借款借據（含本票1張  同上
            ）2張
32          員工打卡單23張           同上
33          打卡鐘1 臺               同上
34          客戶名冊7 本             同上
35          期貨入出金15張           同上
36          空白開戶專用表20張       同上
37          期貨日報表1 疊           同上
38          客戶名冊1 疊             同上
39          股票講師名冊1 張         同上
40          期貨交易規則13張         同上
41          獎懲規定2 張             同上
42          摳客單1 張               同上
43          摳客名冊1 疊             同上
44          帳冊5 張                 同上
45          電腦（含主機、螢幕、鍵   同上
            盤、滑鼠）5組
46          電腦主機2 臺             同上
47          電話機6 臺               同上
48          計算機3 臺               同上
49          多功能事務機1 臺         同上
50          電腦IP分享器2臺          同上
51          行動電話13支             同上
52          錄音筆3 支               同上
附表二
編號          查獲物品                  查獲地點
1           傳真機1臺              臺北縣鶯歌鎮○○路6
                                   26巷16號1樓
2           電腦（含主機、鍵盤、螢   同上
            幕、滑鼠及數據機）1 組   同上
3           期貨學習手冊1 本         同上
4           陳藝慧台新銀行存款簿影   同上
            本2 張
5           謝鳳萍之身分證（國民身分 同上
            證統一編號Ｚ000000000號）
            影本1 張
6           林柔錡之身分證（國民身分 同上
            證統一編號Ｚ000000000號）
            影本及遠傳電信繳款單3 張
7           李欣如之身分證（國民身分 同上
            證統一編號Ｚ000000000號）
            影本1 張
8           期貨指數趨勢圖1 張       同上
9           期貨出入金1 張           同上


司法院資訊處製作；財團法人民間司法改革基金會備份。
